【裁判字號】    89,上訴,1671
【裁判日期】    890327
【裁判案由】    違反槍砲彈藥刀械管制條例
【裁判全文】
臺灣高等法院刑事判決                          八十九年度上訴字第一六七一號
    上  訴  人
    即  被  告  甲○○
    選任辯護人  黃紀錄
                賴玉梅
右上訴人因違反槍砲彈藥刀械管制條例案件，不服臺灣板橋地方法院八十九年度訴緝
字第五○號，中華民國八十九年三月二十七日第一審判決（起訴案號：臺灣板橋地方
法院檢察署八十七年度偵字第一五三四四號）提起上訴，本院判決如左：
    主  文
上訴駁回。
    事  實
一、甲○○於民國（下同）八十四年間，因業務過失傷害案件，經原審判處有期徒刑
    四月，八十四年十二月八日易科罰金執行完畢，猶不知悔改，於八十七年七月中
    旬某日，在台北縣板橋市○○路某垃圾堆內拾獲具殺傷力之土造鋼管手槍一把，
    未經許可而持有之，並將前開槍彈藏置於其臺北縣板橋市○○街二六０巷二十三
    號居處。嗣於八十七年七月十七日晚上二十一時許，在上址為警查獲，並扣得前
    開具殺傷力之槍枝一把。
二、案經臺北縣警察局樹林分局報請臺灣板橋地方法院檢察署檢察官偵查起訴。
    理  由
一、訊據上訴人即被告甲○○固坦承持有土造鋼管手槍，惟辯稱：伊自垃圾堆中拾獲
    ，不知該槍枝具殺傷力，不得持有云云。惟查：警方係持搜索票，在被告住處房
    間內之床頭同時扣得安非他命及前開槍枝，業據被告於警訊中供承明確，苟如被
    告所稱係給孫子玩的，何以會放在被告之床頭？而非放在孫子隨手可觸之處，顯
    見被告明知該槍枝與安非他命同屬違禁物品，始藏置於同一處所。且被告所拾獲
    者乃是一枝鋼管，並非類似手槍形狀之玩具手槍，如何供孫子玩耍？果如被告所
    辯係供孫子裝填紙團以供發射玩耍之物，依常情如此易使人受傷之危險玩法，焉
    有安心讓小孩玩耍之理？又扣案槍枝，經送鑑定結果，認管制編號000000
    0000號槍枝，係以鋼管車造而成之土造鋼管手槍，長度約為十二．七ＣＭ、
    外徑約為十四．一ＭＭ，內徑約為九．九ＭＭ，機械性能良好，可擊發子彈，具
    殺傷力。有內政部警政署刑事警察局八十七年九月二十三日刑鑑字第七一三一五
    號鑑驗通知書一紙附卷可據，是被告所辯不知扣案槍枝具殺傷力，是撿來給孫子
    玩的，係事後卸責之詞，委無足採。況證人乙○○於本院審理時所為之證言，僅
    能證明被告確有拾獲該槍管之情事，仍無法阻卻被告事後無故持有槍枝之認定，
    自不得僅以此證言即為有利於被告之認定，本件事證明確，被告犯行洵堪認定。
二、核被告所為，係犯槍砲彈藥刀械管制條例第十一條第四項之未經許可，持有可發
    射子彈具有殺傷力之槍枝罪。又查被告有事實欄所載之犯罪科刑執行情形，有臺
    灣高等法院檢察署刑案紀錄簡覆表在卷可稽，其受有期徒刑之執行完畢後，五年
    以內再犯有期徒刑以上之本罪，為累犯，應依法加重其刑。原審以被告犯罪明確
    可以認定，而適用槍砲彈藥刀械管制條例第十一條第四項，刑法第十一條前段、
    第四十七條、第四十二條第二項、第三十八條第一項第一款，罰金罰鍰提高標準
    條例第二條，現行法規所定貨幣單位折算新台幣條例第二條，並審酌被告犯罪之
    動機、目的、手段，持有槍彈對社會治安所生危害及其品性、生活狀況、智識程
    度、犯罪後之態度等一切情狀，量處有期徒刑壹年貳月，併科罰金新台幣壹拾萬
    元，如易服勞役以銀元參佰元（即新台幣玖佰元）折算壹日。並說明扣案槍枝一
    把為違禁物，應依刑法第三十八條第一項第一款沒收。復又說明：末查槍砲彈藥
    刀械管制條例第十九條第一項固規定：「犯第七條、第八條、第十條、第十一條
    、第十二條第一項至第三項、第十三條第一項至第三項之罪，經判處有期徒刑者
    ，應於刑之執行完畢或赦免後，令入勞動場所，強制工作，其期間為三年」。惟
    司法院大法官會議基於憲法第八條規定之精神，作成釋字第四七一號解釋：「按
    人民身體之自由應予保障，憲法第八條設有明文。限制人身自由之法律，其內容
    須符合憲法第二十三條所定要件。保安處分係對受處分人將來之危險性所為拘束
    其身體、自由等之處置，以達教化與治療之目的，為刑罰之補充制度。本諸法治
    國家保障人權之原理及刑法之保護作用，其法律規定之內容，應受比例原則之規
    範，使保安處分之宣告，與行為人所為行為之嚴重性、行為人所表現之危險性，
    及對於行為人未來行為之期待性相當。槍砲彈藥刀械管制條例第十九條第一項規
    定，不問對行為人有無預防矯治其社會危險性之必要，一律宣付強制工作三年，
    限制其中不具社會危險性之受處分人之身體、自由部分，其所採措施與所欲達成
    預防矯治之目的及所需程度，不合憲法第二十三條所定之比例原則。犯上開條例
    第十九條所定之罪，不問對行為人有無預防矯治其社會危險性之必要，一律宣付
    強制工作三年之部分，與本解釋意旨不符，應自本解釋公布之日起不予適用。犯
    該條例第十九條第一項所列舉之罪，依個案情節符合比例原則部分，固應適用該
    條例宣告保安處分；至不符合部分而應宣告保安處分者，則仍由法院斟酌刑法第
    九十條第一項規定之要件，依職權為之，於此，自無刑法第二條第二項之適用，
    亦即仍有從新從輕原則之適用。」。根據釋字第四七一號解釋之意旨，對於犯槍
    砲彈藥刀械管制條例第十九條第一項所列舉之罪者，是否宣告保安處分及適用何
    法條宣告保安處分，應依個案情節、犯罪人之危險性及保安處分之目的，具體決
    定之。查本案被告除因過失傷害經判處有期徒刑四月之犯罪前科外，並無犯罪習
    慣或以犯罪為常業之情形，而本案係被告第一次為違反槍砲彈藥刀械管制條例犯
    罪，係持有具殺傷力之改造槍枝，依其犯情及素行，應無必須以保安處分加以矯
    治之社會危險性，處以前開所宣告之刑，已屬相當。本於上引解釋文之意旨，因
    認對被告無宣告強制工作之保安處分之必要，經核原判決上開認事用法，洵無不
    合。上訴意旨仍執在原審相同之陳詞否認飾卸犯罪而指摘原判決不當，為無理由
    ，應予駁回。
據上論斷，應依刑事訴訟法第三百六十八條，判決如主文。
本案經檢察官蔡日昇到庭執行職務。
中     華     民     國    八十九   年       六       月      三十      日
                             臺灣高等法院刑事第十二庭
                                 審判長法  官  劉  景  星
                                       法  官  陳  博  志
                                       法  官  陳  志  洋
右正本證明與原本無異。
如不服本判決應於收受送達後十日內向本院提出上訴書狀，其未敘述上訴之理由者並
得於提起上訴後十日內向本院補提理由書（均須按他造當事人之人數附繕本）。
                                       書記官  顧倪 淑 貞
中     華     民     國    八十九   年       七       月       一       日


司法院資訊處製作；財團法人民間司法改革基金會備份。
